【裁判字號】    89,台上,1554
【裁判日期】    890713
【裁判案由】    損害賠償
【裁判全文】
最高法院民事裁定                              八十九年度台上字第一五五四號
    上  訴  人  甲○○
    被 上訴 人  保證責任台北市第九信用合作社
    法定代理人  陳昭雄
右當事人間請求損害賠償事件，上訴人對於中華民國八十八年五月四日台灣高等法院
第二審判決（八十七年度重上字第一三四號），提起上訴，本院裁定如左：
    主  文
上訴駁回。
第三審訴訟費用由上訴人負擔。
    理  由
按對於第二審判決上訴，非以其違背法令為理由，不得為之。民事訴訟法第四百六十
七條定有明文。依同法第四百六十八條規定，判決不適用法規或適用不當者，為違背
法令。而判決有同法第四百六十九條所列各款情形之一者，為當然違背法令。是當事
人提起上訴，如依民事訴訟法第四百六十八條規定，以第二審判決有不適用法規或適
用法規不當為理由時，其上訴狀或理由書應有具體之指摘，並揭示該法規之條項或其
內容。若係成文法以外之法則，應揭示該法則之旨趣。倘為司法院解釋、或本院之判
例，則應揭示該判解之字號或其內容。如以民事訴訟法第四百六十九條所列各款情形
為理由時，其上訴狀或理由書，應揭示合於該條款之事實。上訴狀或理由書如未依此
項方法表明，或其所表明者，顯與上開法條規定之情形不相合時，即難認為已對第二
審判決之違背法令有具體之指摘，其上訴自難認為合法。本件上訴人對第二審判決其
敗訴部分提起上訴，雖以該判決違背法令為由，惟核其上訴理由狀所載內容，係就原
審取捨證據、認定事實及解釋契約之職權行使所為論斷：上訴人係被上訴人之受僱人
，身為被上訴人中正分社之放款主管，於執行職務時，乘機舞弊，違反被上訴人合作
社「放款準則」第七條第四款「袋地」不放款之內規，提供不實之現場照片及位置圖
說予不知情之該社承辦人蔣松琳，而隱匿系爭抵押土地為無通路與外界聯絡之「袋地
」，價值與瀕臨大馬路者相差甚鉅之事實，使其據以填具審查報告，致上級審核時陷
於錯誤而批准超高額貸款新台幣（下同）三千萬元。嗣系爭土地及其地上建物經被上
訴人聲請強制執行，因無人應買，未能拍定，由台灣士林地方法院核定以拍賣底價二
千二百八十五萬元交予被上訴人承受致其受有逾七百十五萬元之損失，上訴人所為，
顯已違背兩造僱佣契約本旨，而為債務不履行。被上訴人依此法律關係請求上訴人如
數賠償上開金額及自訴狀送達翌日即八十六年二月四日起算之法定遲延利息，即無不
合。被上訴人之批准系爭抵押貸款，係受上訴人欺騙所致，難認被上訴人對於前述損
害之發生，與有過失，上訴人抗辯應過失相抵為不足採，其另辯稱：被上訴人本於債
務不履行所生之損害賠償請求權，已罹於時效，亦無可取等情，指摘其為不當，並就
原審已論斷者，泛言未論斷，而非具體表明合於不適用法規、適用法規不當、或民事
訴訟法第四百六十九條所列各款之情形，難認對該部分判決之如何違背法令已有具體
之指摘。依首揭說明，應認其上訴為不合法。至原審贅就被上訴人其他主張關於上訴
人所為，兼已構成侵權行為，應負損害賠償責任一節所為論斷，無論當否，對本判決
結果不生影響，附此明。
據上論結，本件上訴為不合法。依民事訴訟法第四百八十一條、第四百四十四條第一
項、第九十五條、第七十八條，裁定如主文。
中      華      民      國    八十九    年      七      月     十三     日
                              最高法院民事第八庭
                                  審判長法官  蘇  茂  秋
                                        法官  徐  璧  湖
                                        法官  曾  煌  圳
                                        法官  李  慧  兒
                                        法官  楊  鼎  章
      右正本證明與原本無異
                                              書  記  官
中      華      民      國    八十九    年      七      月    二十七    日


司法院資訊處製作；財團法人民間司法改革基金會備份。
